【裁判字號】    97,訴,182
【裁判日期】    970724
【裁判案由】    違反毒品危害防制條例
【裁判全文】
臺灣臺南地方法院刑事判決               97年度訴字第182號
公  訴  人  臺灣臺南地方法院檢察署檢察官
被      告  甲○○
                    （現在臺灣臺南監獄臺南分監執行中）
選任辯護人  洪梅芬律師
            李季錦律師
            涂欣成律師
上列被告因違反毒品危害防制條例案件，經檢察官提起公訴（96
年度偵字第14993號），本院判決如下：
    主  文
甲○○販賣第二級毒品，累犯，處有期徒刑捌年陸月，犯罪所得
財物新臺幣萬伍仟元沒收，如全部或一部不能沒收時，以其財
產抵償之。
其餘被訴販賣第二級毒品予乙○○部分及販賣第一級毒品部分，
均無罪。
    事  實
一、甲○○於民國九十五年間因施用第二級毒品案件，經法院判
    處有期徒刑七月確定，嗣經減刑為有期徒刑三年又十五日確
    定，甫於九十六年七月十五日縮刑期滿執行完畢；又於九十
    六年間因施用第二級毒品案件，經法院判處有期徒刑六月，
    並減刑為有期徒刑三月確定，於九十六年八月二十一日易科
    罰金執行完畢。仍不知悔改，明知安非他命係毒品危害防制
    條例第二條第二項第二款所規定之第二級毒品，不得持有、
    販賣，竟基於意圖營利販賣第二級毒品安非他命之犯意，以
    0000000000號行動電話門號為對外聯絡工具（該
    門號未扣案），於九十六年九月間，在嘉義市火車站前之水
    瓶座遊藝場，反覆密集地販賣第二級毒品安非他命五次予己○○，交易方式為己○○以其門號0000000000號
    行動電話撥打上開門號與甲○○聯絡購買毒品之事後，在上
    開地點交付安非他命及金錢，每次交易價格均為新臺幣（下
    同）七千元，合計得款三萬五千元。
二、案經臺南縣警察局移送臺灣臺南地方法院檢察署檢察官偵查
    起訴。
    理  由
壹、有罪部分：
一、關於證據能力之認定：
  (一)證人己○○於警詢之證述，被告甲○○既然不同意作為證據
    ，依刑事訴訟法第一百五十九條第一項規定及第一百五十九
    條之五第一項規定之反面解釋，原則上即不得作為本案裁判
    基礎之證據資料。檢察官又未證明證人己○○先前於警詢中
    之陳述，有何「較可信之特別情況」，及該警詢之陳述是否
    係證明本案犯罪事實存否所必要之證據，不符合刑事訴訟法
    第一百五十九條之二例外得作為證據之要件規定，而無法回
    復其證據能力。
  (二)辯護人雖主張檢察官所引用之卷附通訊監察書暨通訊監察譯
    文，及卷附己○○之驗尿報告，與上開被告販賣第二級毒品
    犯行無關連性，無證據能力，然此一證據是否與本案待證事
    實相關，應係證明力有無之問題，況檢察官係以卷附通訊監
    察譯文證明被告有販毒事實，與本案尚非無關連性，應有證
    據能力。
  (三)其餘以下所引用之供述或非供述證據，被告、選任辯護人及
    檢察官於本案言詞辯論終結前，並未爭執其證據能力，本院
    審酌各該證據均非違法蒐證取得之證據，並無證據力明顯過
    低之情形，復經本院於審判期日就上開證據依法進行調查、
    辯論，依法應有證據能力。
二、訊據被告矢口否認有何販賣安非他命予己○○之情事，辯稱
    ：他沒有販賣安非他命給己○○，0000000000號
    行動電話門號不是他持用云云。經查：
  (一)證人己○○於偵查中結證稱：九十六年九月份，她在嘉義市
    水瓶座遊藝場，跟甲○○買過安非他命五次，每次都買七千
    元，重量一錢，是用她的電話0000000000號打甲○○的0000000000號電話，都約在水瓶座遊藝場
    交易，她每次都有當場把錢給甲○○，甲○○也有交毒品給
    她等語（見偵查卷第九一頁），其就於何時、何地，以何價
    格及如何與被告聯絡購買安非他命等節均已指證明確，而被
    告與證人己○○均否認與對方有何仇怨（見本院卷第二三、
    二五八頁），堪認證人己○○應無誣指被告涉犯販毒重罪之
    動機。且證人己○○所指證其與被告聯繫購買安非他命事宜
    之0000000000號電話於九十六年九月間，與證人
    己○○使用之0000000000號電話確實有以下通訊
    內容（見通訊監察卷第三七頁）：
    九十六年九月八日下午三時一分三十八秒，0000000
    000號發簡訊給0000000000號，內容為「現在
    沒有了，我這剩不到半個，珊仔也有半個不到」。
    九十六年九月八日晚上九時二十八分十一秒，000000
    0000號收到0000000000號發出之簡訊，內容
    為「仁哥，我這大概可以拿一萬給你，夠嗎？」。
    九十六年九月八日晚上九時二十八分四十九秒，00000
    00000號發簡訊給0000000000號，內容為「
    應該夠了」。同時0000000000號回發簡訊稱「十
    五分到」。
    九十六年九月八日晚上十時三十一分十九秒，000000
    0000號收到0000000000號發出之簡訊，內容
    為「仁哥，我這連渣都？了，你好了之後火速通知我」。
    九十六年九月十八日晚上十時三十二分五十一秒，0000
    000000號發簡訊給0000000000號，內容為
    「我這裡還有一些，要不要先吃點心」。
    九十六年九月十二日下午二時三十五分五十三秒，0000
    000000號收到0000000000號發出之簡訊，
    內容為「有嗎？」。
    九十六年九月十二日晚上十時四十八分十四秒，00000
    00000號發簡訊給0000000000號，內容為「
    我等會進去，你那裡有多少錢，我這裡不太夠，所以才會拖
    延到現在，真對不起！」。
    由上開通訊內容，可知被告與證人己○○於九十六年九月間
    確實通訊頻繁，渠等之通訊內容，雖未直接講明買賣安非他
    命之事，然由其前後內容，應可推認證人己○○確實與被告
    有在買賣交易某種物品，而被告與證人己○○又均未供承渠
    二人有何生意往來之情事，則由被告與證人己○○均係有吸
    食安非他命習慣之人（此有卷附被告與證人己○○之前科紀
    錄、證人己○○之驗尿報告可證，見偵查卷第八五、一三八
    頁）一情，及證人己○○上開證詞，已足推認被告與證人己○○間之上開通訊內容，確是聯繫買賣安非他命之事，參以
    證人己○○於本院審理時亦證稱：上開通訊內容確係其與被
    告之通訊內容（見本院卷第二五七頁）一節，益證0000
    000000號於九十六年九月間確係被告持用中，且係被
    告用以對外與證人己○○聯絡買賣安非他命事宜，其辯稱：
    未持用該門號，沒有賣安非他命予證人己○○云云，顯係卸
    責之詞，不足採信。
  (二)雖證人己○○於本院審理時翻異前詞，結證稱：她沒有向甲○○買安非他命，是因為她知道甲○○被抓了，才證述甲○○賣安非他命給她云云，但是證人己○○於偵查中具結證述
    之內容，除了證述其於上開時地，有向被告買過安非他命五
    次外，並同時證述其另有向案外人林坤祺購買安非他命等情
    （見偵查卷第九一至九二頁），如果證人己○○確實沒有向
    被告買安非他命，為了應付檢警追問毒品來源，才隨便誣指
    一人，則在其能供出毒品來源為案外人林坤祺之情形下，應
    毋須捏造其有向被告買毒之事，由此可知，證人己○○於偵
    查中應無誣陷被告之動機，其事後於本院審理時翻異前詞，
    顯係迴護被告之詞，不足採信。
  (三)另辯護人雖以證人己○○於本院審理時證稱其於九十六年九
    月間之每月生活費僅二萬元，如何能大手筆地向被告販入安
    非他命云云，用以駁斥證人己○○之上開證詞。惟查：毒品
    雖物稀價昂，然吸毒者並非均係經濟寬裕之人，此為眾所週
    知之事實，自不得僅以吸毒者之經濟狀況無法負擔吸食毒品
    之費用，即遽予推認吸毒者未向他人買入毒品吸食，況吸毒
    者於毒癮發作之時，為取得毒品施用，常有向親友借貸、向
    錢莊借貸，甚而從事非法行為以獲取報酬買毒之情事，則在
    辯護人未向證人己○○問明其購毒費用來源之情形下，即以
    此推論證人己○○沒有錢買毒，所為證詞虛妄云云，顯係欠
    缺基礎事實之個人臆測之詞，無從憑採。
  (四)又安非他命之價格不低，取得不易，凡為販賣之不法勾當者
    ，苟無利可圖，應無甘冒被查緝法辦重刑之危險，平白無端
    義務為該買賣之工作，是其販入之價格必較售出之價格低廉
    ，而有從中賺取買賣差價牟利之意圖及事實，應屬符合論理
    法則且不違背社會通常經驗之合理判斷，是本件被告出售安
    非他命予證人己○○，顯有營利之意圖，應堪認定。
  (五)綜上所述，證人己○○於偵查中證稱其有向被告買安非他命
    等情明確，且卷附證人己○○與被告間通訊內容可佐證上開
    證詞為真實可採，參以證人己○○與被告間無任何仇怨，無
    誣指被告涉犯販毒重罪之動機，足認被告販賣安非他命予證
    人己○○之事證明確，被告所辯各節尚乏更為可信之旁證以
    供審認，無從推翻前述業已互核相符之積極證據，從而，被
    告確有販賣第二級毒品安非他命予己○○之犯行，事證已臻
    明確，應依法論科。
三、論罪科刑：
  (一)核被告所為，係犯毒品危害防制條例第四條第二項販賣第二
    級毒品罪。被告販賣安非他命前持有安非他命之低度行為，
    ，為販賣上開毒品之高度行為所吸收，不另論罪。又按在該
    罪構成要件行為中，本即預定有數個同種類之行為將反覆實
    行之犯罪，包括收集犯、「常業犯」（即具有預為同一犯罪
    行為之意思傾向，反覆實施同類犯罪構成要件之職業性犯罪
    ）、職業犯、營業犯、偽造（製造）犯、販賣犯、散布犯、
    習慣犯在內，此類型之犯罪，本質上原具有反覆、延續實行
    之特徵，則行為人主觀上如自始基於概括之犯意，在密切接
    近之一定時、地持續實行複次行為，且依社會通念，於客觀
    上認為符合一個反覆、延續性之行為觀念者，於刑法評價上
    ，即應屬「集合犯」之包括一罪，而僅成立一罪（最高法院
    九十五年度台上字第一○七九號、九十六年度台上字第三○
    九五號判決意旨及臺灣高等法院暨所屬法院因應新修正刑法
    施行座談會第五十四號法律問題研討結果參照）。故是否集
    合犯之判斷，客觀上自應斟酌法律規範之本來意涵、實現該
    犯罪目的之必要手段、社會生活經驗中該犯罪必然反覆實行
    之常態及社會通念等；主觀上則視其反覆實施之行為是否出
    於行為人之一個犯意，並秉持刑罰公平原則，加以判斷。查
    本件被告基於營利之意圖而販入安非他命予以轉售圖利，足
    認被告主觀上具有預定反覆為同一犯罪行為之意思傾向之概
    括犯意，且被告五次販賣安非他命予證人己○○之時間集中
    在九十六年九月份，販賣地點同一，可見具有不斷反覆實施
    之特性，是其既係基於反覆實行販賣之意，在時距非遠之一
    定時、空，持續實行複次數之販賣毒品行為，依如上說明，
    應僅成立集合犯之包括一罪，無併合論罪可言。
  (二)再查本件被告有如事實欄所示之前案科刑及執行紀錄，有卷
    附臺灣高等法院被告前案紀錄表可按，被告於受有期徒刑執
    行完畢後，五年以內故意再犯本件有期徒刑以上之罪，應依
    刑法第四十七條第一項之規定論以累犯，並就法定刑無期徒
    刑以外部分，依法加重其刑。爰審酌被告本身亦有施用毒品
    之習慣，當知毒品對人身心戕害之嚴重性，年輕力壯，不思
    努力工作賺取正當酬勞，竟藉流毒他人牟取利益，危害社會
    ，事後復未能坦承販毒犯行，欠缺對本身違法行為悔過之具
    體表現，惟念其因貪慾致罹刑章，而販賣之期間非長、數量
    非多、所得利益非鉅等一切情狀，量處如主文所示之刑。另
    被告販賣安非他命所得三萬五千元，應依毒品危害防制條例
    第十九條第一項規定，諭知沒收，如全部或一部不能沒收時
    ，以其財產抵償之。
  (三)至警方於九十六年十月九日持本院核發之搜索票，在嘉義縣
    水上鄉○○路一四八巷三八號搜索扣得之被告所有之第二級
    毒品安非他命四包（含袋重合計十六‧三五公克）雖屬違禁
    物，然係被告另案吸食所用之物，業經本院九十六年度易字
    第一五一二號刑事判決宣告沒收，且經臺灣高等法院臺南分
    院以九十六年度上易字第三六號判決駁回上訴確定，有該二
    份判決書在卷可稽（見本院卷第一六二至一六四、一六五至
    一六六頁），並無證據證明係被告持有供其販賣予己○○所
    用之物，或係被告意圖供販賣另行販入之毒品，自無庸於本
    案重複宣告沒收。又警方於上開時地扣得之行動電話一支（
    內插0000000000號ＳＩＭ卡），被告供稱係其私
    人使用之物，並無證據證明被告曾將0000000000
    號門號插入該支行動電話，與己○○聯絡販賣安非他命之事
    ，無法於本案宣告沒收。
貳、無罪部分：
一、檢察官起訴意旨略以：被告甲○○基於販賣第一級毒品之概
    括犯意，以其所有之0000000000號行動電話為工
    具，於(一)九十五年二月間至同年四月間，以每次一千元至九
    千元之價格，在嘉義市○○路之湯姆熊遊藝場及嘉義市火車
    站前之水瓶座遊藝場，連續販賣海洛因約十次予丁○○（期
    間丁○○曾以其0000000000號行動電話撥打甲○○當時所持用之0000000000號行動電話購買海洛
    因）。(二)九十五年六月間，以每次一千元或二千元之價格，
    在臺南縣新營市太子宮前及戊○○位於臺南縣下營鄉西連村
    西寮二八號住處，連續販賣海洛因約六、七次予戊○○。又
    基於販賣第二級毒品安非他命之犯意，於九十六年七月下旬
    某日晚間，以三千元之價額，在水瓶座遊藝場內，販賣安非
    他命予乙○○。因認被告上開犯行，涉犯毒品危害防制條例
    第四條第一項之販賣第一級毒品罪嫌及同法條第二項之販賣
    第二級毒品罪嫌，且與前揭論罪科刑部分（即被告販賣安非
    他命予己○○部分），為併合處罰之數罪（見起訴書第五頁
    ）。
二、按犯罪事實應依證據認定之，無證據不得認定犯罪事實；不
    能證明被告犯罪者，應諭知無罪之判決，刑事訴訟法第一百
    五十四條第二項、第三百零一條第一項分別定有明文。又事
    實之認定，應憑證據，如未能發現相當證據，或證據不足以
    證明，自不能以推測或擬制之方法，以為裁判基礎（最高法
    院四十年台上字第八六號判例意旨參照）。且按刑事訴訟法
    第一百六十一條第一項規定：檢察官就被告犯罪事實，應負
    舉證責任，並指出證明之方法。因此，檢察官對於起訴之犯
    罪事實，應負提出證據及說服之實質舉證責任。倘其所提出
    之直接證據或間接證據，或其所指出之證明方法，並未達到
    通常一般之人均不致有所懷疑，而得確信其為真實之程度，
    而有合理之懷疑存在而無從使事實審法院得有罪之確信時，
    基於無罪推定之原則，即應為被告無罪判決之諭知（最高法
    院七十六年台上字第四九八六號、九十二年台上字第一二八
    號判例意旨參照）。另按施用毒品者，其所稱向某人購買（
    或受讓）之供述，須補強證據以擔保其供述之真實性。良以
    施用毒品者其供述之憑信性本不及於一般人，況施用毒品者
    其供出來源，因而破獲者，法律復規定得減輕其刑，其有為
    偵查機關誘導、或為邀輕典而為不實之陳述之可能，其供述
    之真實性自有合理之懷疑。是最高法院一貫之見解，認施用
    毒品者關於其向某人購買（或受讓）毒品之供述，必須補強
    證據佐證，以擔保其供述之真實性，俾貫徹刑事訴訟無罪推
    定及嚴格證明之基本原則。而所謂補強證據，指其他有關證
    明施用毒品者之關於毒品交易之供述真實性之相關證據而言
    ，必須與施用毒品者關於毒品交易之供述，具有相當程度之
    關連性，而足使一般人對施用毒品者關於毒品交易之供述，
    並無合理之懷疑存在，而得確信其為真實，始足當之（最高
    法院九十四年度台上字第二○三三號判決意旨參照）。
三、檢察官認定被告有此部分犯行，係以證人丁○○之證述、證
    人丁○○所持有0000000000號行動電話門號監聽
    譯文、證人丁○○之驗尿報告、證人戊○○之證述、被告所
    持有之0000000000號行動電話門號監聽譯文、證
    人乙○○之證述為其主要論據。訊之被告則堅決否認其有販
    賣第一級毒品予丁○○、戊○○及販賣第二級毒品安非他命
    予乙○○之犯行，並爭執證人丁○○、戊○○於警詢證述之
    證據能力及上開監聽譯文、驗尿報告與本案之關聯性。
四、經查：
  (一)關於證據能力之認定：
    1.證人戊○○於警詢之證述，被告甲○○既然不同意作為證
      據，依刑事訴訟法第一百五十九條第一項規定及第一百五
      十九條之五第一項規定之反面解釋，原則上即不得作為本
      案裁判基礎之證據資料。檢察官又未證明證人戊○○先前
      於警詢中之陳述，有何「較可信之特別情況」，及該警詢
      之陳述是否係證明本案犯罪事實存否所必要之證據，不符
      合刑事訴訟法第一百五十九條之二例外得作為證據之要件
      規定，而無法回復其證據能力。
    2.證人戊○○於偵查中雖因被檢察官列為被告，而以被告之
      身分訊問，致無法令其具結，然其所為有關被告所涉本件
      案情之陳述，本質上屬於證人之證述，自不能僅因其於本
      案偵查中被檢察官列為被告，而無法命其具結，即將其於
      偵查中所為陳述，就本件被告而言係屬證人證述之本質，
      予以轉換為被告之供述，則證人於檢察官面前所為有關他
      人所涉案情之證述，依刑事訴訟法第一百八十六條本文規
      定及同法第一百九十六條之一規定之反面解釋，既然應命
      其具結，始符合法定程序，且同法第一百五十八條之三亦
      規定：證人依法應具結而未具結者，其證言，不得作為證
      據，則檢察官據以認定被告涉犯本案犯罪之證人戊○○於
      本案偵查中之陳述，既然無法命其具結，而無法擔保其證
      言之真實性，依照前開規定，即不具證據適格，而不得採
      為認定被告犯罪之證據資料，依法應無證據能力。
    3.辯護人雖主張檢察官所引用之卷附上開通訊監察書暨通訊
      監察譯文及卷附丁○○、乙○○之驗尿報告，與上開被告
      販賣毒品犯行無關連性，無證據能力，然上開證據是否與
      本案待證事實相關，應係證明力有無之問題，況檢察官係
      以卷附通訊監察譯文證明被告有販毒事實及證人有吸毒習
      慣，有向被告購買毒品之可能，與本案尚非無關連性，應
      有證據能力。
    4.證人丁○○於九十六年五月十九日警詢時所為之證述，雖
      係被告以外之人於審判外之陳述，惟符合刑事訴訟法第一
      百五十九條之二規定之(1)必要性【因已無法再從同一陳述
      者取得原陳述以外之證言，而具有利用原陳述之必要性】
      及(2)可信性之情況保證【係指陳述時之外部客觀的情況值
      得信用而言，非指陳述之實質內容的信用性，否則證據能
      力與證據力之界線勢將有所混淆】，應有證據能力：
      (1)證人丁○○於警詢時證稱其在九十五年過年前後約二個
        月這段期間，撥打甲○○電話，先談妥價格及數量之後
        再約定在嘉義市○○路湯姆熊遊藝場及民生西路水瓶座
        遊藝場外面甲○○車子上，向甲○○購買海洛因，每次
        交易金額約一千至九千元不等，前後共十次完成交易等
        情（見警卷第二六至二七頁）；嗣於本院審理時則證稱
        ：他是跟「阿達」購買海洛因，沒有跟甲○○買，先前
        警詢陳述曾向甲○○買海洛因，是因為當時毒癮發作，
        很難過，警方要他咬甲○○，就可以早點回去，他只有
        跟警方說他有打電話給甲○○，但是沒有交易成功等情
        （見本院卷第二三七至二三八頁），顯有前後不一致之
        情形。
      (2)本院依檢察官聲請，傳喚製作該筆錄之庚○○警員到庭
        作證，並當庭勘驗前揭筆錄之警詢錄音帶，以查明該次
        筆錄作成之外部情況。證人庚○○於本院審理時證稱：
        丁○○接受本次詢問時，身體、精神狀況沒有異常現象
        ，其陳述都是出於自由意識等語（見本院卷第三○八頁
        ）；且經本院當庭勘驗該筆錄之警詢錄音帶結果：筆錄
        記載內容與訊問內容要旨相符，且錄音過程夾雜有打字
        聲、旁人講話聲、手機鈴聲、笑聲，員警詢問口氣平和
        ，採一問一答方式，受詢問人丁○○之回答語氣平和，
        都以台語回答，語氣聽不出來有發抖的現象」，此有勘
        驗筆錄在卷可按（見本院卷第三○六至三○七頁）。足
        認證人丁○○於該次筆錄之陳述，係本於自由意志而為
        ，且因其甫到案，尚無足夠時間仔細衡量其陳述之利害
        、或有他人介入、干擾之情況，就丁○○陳述當時之外
        部客觀情況而言，其陳述具有可信性；又證人丁○○所
        為之該次證述，係為證明被告販賣海洛因予丁○○之待
        證事實存在與否所不可或缺之證據，故丁○○於九十六
        年五月十九日警詢時之陳述，符合傳聞法則例外之「必
        要性」及「可信性之情況保證」二要件，應有證據能力
        。
    5.其餘以下所引用之供述或非供述證據，被告、選任辯護人
      及檢察官於本案言詞辯論終結前，並未爭執其證據能力，
      本院審酌各該證據均非違法蒐證取得之證據，並無證據力
      明顯過低之情形，復經本院於審判期日就上開證據依法進
      行調查、辯論，依法應有證據能力。
  (二)被告販賣海洛因予證人丁○○之證據不足：
    1.證人丁○○於警詢時雖證稱其在九十五年過年前後一、二
      個月這段期間，撥打甲○○電話，與甲○○先談妥價格及
      數量後，約在水瓶座等遊藝場外面甲○○車子上，向甲○○購買海洛因共十次，每次交易金額約一千至九千元等情
      （見警卷第二六至二七頁及本院卷第三○一至三○三頁勘
      驗筆錄），惟其於警詢一開始時證稱：「（問：你所注射
      的海洛因毒品是怎麼買到的？）之前跟仁仔（指甲○○）
      買的，中間想說去勒戒一陣子，沒有用完，回來想一想，
      就拿來用」等詞，此有本院當庭勘驗該次警詢錄音帶之勘
      驗筆錄在卷可按（見本院卷第三○○、三○七頁），依卷
      附證人丁○○之前科紀錄表（見本院卷第一○八頁），其
      是在八十七年六月二十二日入嘉義看守所執行觀察勒戒，
      於同年七月十五日出所，則其所稱向被告購買海洛因之時
      間究竟是八十七年六月二十二日之前，或是經警方進一步
      詢問後所證稱之九十五年間，即有不明，又其於八十七年
      六月二十二日之前所購買之海洛因，為何能供其施用到九
      十六年五月十九日為警詢問當時，容有疑問，則證人丁○○於警詢之證詞是否真實可採，即須有其他補強證據證明
      ，才能作為不利於被告之認定。
    2.檢察官雖舉卷附證人丁○○所使用之000000000
      0號門號九十五年四月十三日下午四時四十九分八秒及同
      年四月二十四日晚上七時五十八分二十三秒之通訊監察譯
      文（見通訊監察卷第三○、三一頁）為證，且證人丁○○
      於本院審理時亦證稱上開通訊內容是他與被告聯絡一、二
      級毒品之事，但證人丁○○同時證稱：該兩次交易並沒有
      成功，九十五年四月十三日下午四點多那通是他問甲○○
      有無一、二級毒品，甲○○說有，要一萬多元，但是後來
      因為他籌不到錢，就沒有過去跟甲○○買，九十五年四月
      二十四日晚上七點多那通是之前他有跟甲○○聯絡毒品交
      易之事，後來沒有去買，通話內容中有說他要去湊錢等語
      （見本院卷第二四二至二四三頁），是則該二通監聽譯文
      雖能證明證人丁○○與被告聯繫購毒之事，然係屬未完成
      之海洛因買賣，並非起訴書所指已交易成功之那十次海洛
      因交易，則該二通監聽譯文，即無法佐證證人丁○○於警
      詢時證述其向被告購買海洛因，交易完成共十次等情係屬
      真實可採，復經遍查卷內通訊監察譯文，均無證人丁○○
      與被告九十五年二月至四月間其他聯絡海洛因買賣之通訊
      內容，則證人丁○○先前於警詢證述之證明力尚有不足，
      無法遽採為不利於被告之認定。另卷附丁○○驗尿報告，
      僅能證明丁○○於為警詢問前，確有施用海洛因之犯行，
      然無法證明其所施用之海洛因係向被告購得。
    3.檢察官起訴「被告於九十五年二月至四月販賣海洛因十次
      予證人丁○○」之事實既屬無法證明，如前所述，則縱依
      卷內證據資料，足以認定被告於九十四年四月十三日、同
      年月二十四日有與證人丁○○就買毒品之事聯絡而交易未
      完成之情，亦非本件起訴範圍，本院無從審理，應由檢察
      官另行偵辦，附此敘明。
  (三)被告販賣海洛因予證人戊○○之證據不足：
    1.證人戊○○於偵查中雖結證稱其於九十五年六、七月間有
      向被告購買海洛因約六、七次，每次買一千至二千元，交
      付地點有時在新營太子宮，有時在他家等情（見偵查卷第
      二三至二四、五三頁），惟其同時證稱：「都是一些年輕
      人拿毒品來。（問：為何知道是甲○○的？）因為我是打
      電話向他買的。（問：是否撥打0000000000跟
      0000000000電話？）應該是」等語（見偵查卷
      第五四頁），而其於本院審理時並結證稱：「該二支電話
      是朋友介紹的，說那二支電話都是甲○○的，可以打那二
      支電話買毒品，但是我打過去，是年輕人跟女人接的電話
      ，甲○○從來沒有接過電話，也都不是甲○○送毒品給我
      ，送毒品給我的人，有二位男生及一位女生，年紀大約二
      十幾歲」等語（見本院卷第二四八至二四九頁），足見證
      人戊○○並非與被告聯絡毒品交易之事，且交付毒品予證
      人戊○○之人亦非被告，證人戊○○之所以會認為是被告
      賣毒品給他，係因告知其上開聯絡電話之人曾表示該二支
      電話為被告持用，則證人戊○○此部分認知，顯係聽聞他
      人傳述而得之印象，並非其親自見聞之事實，則被告究竟
      是否就是賣海洛因予證人戊○○之人，即有疑問，自不得
      僅以證人戊○○前揭令人質疑之證詞，即遽為不利於被告
      之認定。
    2.檢察官雖另舉卷附通訊監察譯文為證，然並未具體敘明哪
      幾通監察譯文，可證明證人戊○○於九十五年六月間向被
      告購買海洛因六、七次之事實，尚難認已盡實質舉證責任
      。且經本院翻閱檢察官檢送之通訊監察卷，其上註明「戊○○」與「甲○○」之通訊內容（見通訊監察卷第三八、
      四○、四二頁），均係九十五年八、九月間之通訊內容，
      並無法佐證前揭檢察官起訴被告於九十五年六月間販賣海
      洛因予證人戊○○之事實，況上開通訊內容中被註記「戊○○」之電話號碼0000000000號，依目前卷內
      資料，並無證據證明係證人戊○○持用之門號，自不得僅
      憑製作譯文之通訊監察執行機關於監察譯文內所為之註記
      ，即遽行認定上開門號係證人戊○○所持用，是則卷內上
      開監聽譯文，是否就是證人戊○○與被告之通話內容既然
      尚待證明，自不可能用來補強證明證人戊○○前揭證詞之
      證明力，從而，檢察官此部分舉證，亦無法為被告有罪之
      證明。
  (四)被告販賣安非他命予乙○○之證據不足：
    證人乙○○於警詢時先證稱：他曾在九十六年七月底某日下
    午，在嘉義市火車站前之水瓶座電子遊藝場內，以三千元向
    綽號「仁哥」之男子購得一小包約一公克重之安非他命；另
    外還有在嘉義市水瓶座電子遊藝場內，向一位綽號「阿德」
    之男子購買過二次安非他命，每次以一千元購得一小包等語
    （見警卷第一一六、一一七頁），並指認甲○○就是綽號「
    仁哥」之男子（見警卷第一二○頁）。其於偵查中則結證稱
    ：綽號「阿德」就是甲○○，九十六年七月底某日下午天黑
    以前在嘉義市火車站附近之水瓶座電子遊藝場，以三千元向
    甲○○買到安非他命一小包約一公克等語（見偵查卷第一二
    五頁）；嗣於本院審理時又改結證稱：他只有向「阿筒」買
    過安非他命等語（見本院卷第二五九頁）。則證人乙○○就
    被告是否就是綽號「阿德」之人、其是否曾向被告購買安非
    他命、其所施用之安非他命來源，究係向何人購買等節之指
    證前後不一，顯有重大瑕疵而無法採信，卷內又無其他補強
    證據足以證明其前後三次證詞中之哪一次證詞為真實可採，
    自不得擇對被告最不利之那次證詞，即為被告有罪之證明。
    另卷附乙○○驗尿報告，僅能證明乙○○於為警詢問前，確
    有施用安非他命之犯行，並無法證明其所施用之安非他命係
    向被告購得。
五、綜上所述，檢察官認定被告有販賣第一級毒品予丁○○、戊○○及販賣第二級毒品予乙○○之證據，均有如前述之合理
    懷疑存在，本院因此無法獲得被告有罪之確信，基於無罪推
    定之原則，即應為被告無罪判決之諭知。
據上論斷，應依刑事訴訟法第第二百九十九條第一項前段、第三
百零一條第一項前段，毒品危害防制條例第四條第二項、第十九
條第一項，刑法第十一條前段、第四十七條第一項，判決如主文
。
本案經檢察官丙○○到庭執行職務。
中    華    民    國    97    年    7     月    24    日
                  刑事第五庭  審判長  法  官  沈揚仁
                                      法  官  林逸梅
                                      法  官  林欣玲
以上正本證明與原本無異。
如不服本判決應於收受本判後10日內向本院提出上訴書狀，並應
敘述具體理由。如未敘述上訴理由者，應於上訴期間屆滿後20日
內向本院補提理由書狀（均須按他造當事人之人數附繕本）「切
勿逕送上級法院」。
                                      書記官  鄭佩玉
中    華    民    國    97    年    7     月    24    日
附錄本案論罪科刑法條：
毒品危害防制條例第4條第2項
製造、運輸、販賣第二級毒品者，處無期徒刑或 7 年以上有期徒
刑，得併科新臺幣 7 百萬元以下罰金。


司法院資訊處製作；財團法人民間司法改革基金會備份。
